臺灣高雄地方法院刑事判決　　　　　　　 94年度易字第286號
公　訴　人　臺灣高雄地方法院檢察署檢察官
被　　　告　乙○○　男　24歲.
上列被告因毒品危害防制條例案件，經檢察官提起公訴（93年度
毒偵字第7870號），本院判決如下：
    主  文
乙○○連續施用第二級毒品，累犯，處有期徒刑伍月，如易科罰
金，以佰元折算壹日。扣案之夾鏈袋伍只、飲料瓶吸食器壹組
、玻璃球吸食器肆個，均沒收銷燬之。又持有第一級毒品，累犯
，處拘役伍拾日，如易科罰金，以佰元折算壹日。扣案之第一
級毒品壹包（含第二級毒品成分，驗後淨重零點零肆公克，空包
裝重零點貳伍公克），沒收銷燬之。
    事  實
一、乙○○於民國88年間，因持有第2 級毒品案件，經臺灣高雄
    地方法院檢察署檢察官向本院岡山簡易庭聲請簡易判決處刑
    ，於88年7 月7 日，由本院以88年度岡簡字第227 號判處有
    期徒刑2 月確定，並於89年2 月24日易科罰金執行完畢；又
    因施用毒品案件，經本院以93年度毒聲字第818 號裁定送觀
    察、勒戒後，認無繼續施用毒品之傾向，於93年7 月8 日觀
    察、勒戒執行完畢釋放，並由臺灣高雄地方法院檢察署檢察
    官於同年7 月19日，以93年度毒偵字第1448號、93年度毒偵
    字第271 0 號不起訴處分確定。詎猶不知悔改，基於施用第
    2 級毒品甲基安非他命之概括犯意，於前開觀察、勒戒執行
    完畢釋放後5 年內之93年11月中旬某日起至同年12月13日凌
    晨1時 許止，若有友人相邀，即在高雄市三民區朋友住處內
    ，以將玻璃球吸食器裝在飲料瓶吸食器之短吸管處，將甲基
    安非他命置放在玻璃球內，在玻璃球外以火燒烤產生煙霧，
    再將長吸管插入飲料瓶吸食器內吸取燒烤玻璃球內甲基安非
    他命產生之煙霧之施用方式，不定期連續施用第2 級毒品甲
    基安非他命多次。又乙○○明知海洛因業經公告列為毒品危
    害防制條例第2 條第2 項第1 款之第1 級毒品，不得非法持
    有，乃於93年12月14日晚上某時，發現友人杜石平將第1 級
    毒品海洛因1 包（內含有第2 級毒品甲基安非他命成分，此
    部分不另為無罪之諭知；驗後淨重0.04公克，空包裝重0.25
    公克）放在其住處房間之桌上，乃以保管之意，將上揭第1
    級毒品海洛因1 包藏放在房間床頭櫃上之盒子內而持有之。
    嗣為警持搜索票於93年12月15日20時20分許，在上址住處內
    扣得第1 級毒品海洛因1 包（含第2 級毒品甲基安非他命成
    分）、殘留海洛因及甲基安非他命殘渣而無從剝離之夾鏈袋
    5 只、飲料瓶吸食器1 組（殘留海洛因成分而涉犯持有第1
    級毒品海洛因部份，不另為無罪之諭知）及殘留甲基安非他
    命殘渣而無從剝離之玻璃球吸食器4 個，並經其同意採尿送
    驗後呈甲基安非他命陽性反應，始查悉上情。
二、案經高雄市政府警察局移送臺灣高雄地方法院檢察署檢察官
    偵查起訴。
    理  由
壹、有罪部份：
一、訊據被告乙○○對於先後多次施用第2 級毒品甲基安非他命
    及持有1 包第1 級毒品海洛因之事實，於本院調查、審理時
    坦承不諱，且被告為警查獲時所採尿液，經送檢驗後，確呈
    甲基安非他命陽性反應，有高雄市立凱旋醫院濫用藥物尿液
    檢驗報告、尿液代碼對照表各1 紙附卷可資比對。又扣案之
    白色粉末1 包，經送檢驗結果，含第1 級第6 項毒品海洛因
    成分及第2 級第89項毒品甲基安非他命成分（含甲安非他命
    部份，詳見理由「貳」所述），有法務部調查局94年3 月14
    日調科壹字第220019169 號鑑定通知書在卷可佐；另扣案之
    殘渣夾鏈袋5 只、飲料瓶吸食器1 組及玻璃球吸食器4 個，
    經送檢驗結果，殘渣夾鏈袋5 只及飲料瓶吸食器1 組均呈甲
    基安非他命及海洛因陽性反應（呈海洛因陽性反應部份，詳
    見理由「貳」所述）；玻璃球吸食器4 個呈甲基安非他命陽
    性反應，分別有高雄醫學大學附設中和紀念醫院94年3 月8
    日管藥認可字第005 號檢驗報告書3 紙在卷可佐，足認被告
    之自白與事實相符。次以，被告因施用毒品案件，經本院以
    93年度毒聲字第818 號裁定送觀察、勒戒後，認無繼續施用
    毒品之傾向，於93年7 月8 日觀察、勒戒執行完畢釋放，並
    由臺灣高雄地方法院檢察署檢察官於同年7 月19日，以93年
    度毒偵字第1448號、93年度毒偵字第2710號不起訴處分確定
    等情，復有臺灣高雄地方法院檢察署刑案資料查註紀錄表暨
    臺灣高等法院被告前案紀錄表各1 份在卷可稽。從而，被告
    於觀察、勒戒執行完畢釋放後5 年內再犯毒品危害防制條例
    第10條第2 項施用第2 級毒品罪，堪以認定。綜上所述，本
    件事證明確，被告施用第2 級毒品及持有第1 級毒品之犯行
    ，洵堪認定，均應依法論科。
二、核被告所為，係犯毒品危害防制條例第10條第2 項之施用第
    2 級毒品罪、同條例第11條第1 項之持有第1 級毒品罪。被
    告施用第2 級毒品而持有第2 級毒品之低度行為，為其施用
    之高度行為所吸收，不另論罪。被告先後多次施用第2 級毒
    品之犯行，時間緊接，犯罪構成要件相同，顯係基於概括犯
    意反覆為之，爰依連續犯之規定，論以一罪，並加重其刑。
    又被告於88年間，因持有第2 級毒品案件，經臺灣高雄地方
    法院檢察署檢察官向本院岡山簡易庭聲請簡易判決處刑，於
    88年7月7日由本院以88年度岡簡字第227號判處有期徒刑2月
    確定，並於89年2月24日易科罰金執行完畢，有臺灣高雄地
    方法院檢察署刑案資料查註紀錄表及臺灣高等法院被告前案
    紀錄表各1份附卷可稽，其於前案執行完畢後5年內再犯有期
    徒刑以上之罪，為累犯，應依刑法第47條規定加重其刑，就
    施用第2級毒品罪部份，並遞加之。被告所犯上開2罪，犯意
    個別，行為不同，應予分論併罰。爰審酌被告施用毒品前經
    觀察、勒戒執行完畢，仍不知戒惕，再次施用第2級毒品，
    無視於毒品對於自身健康之戕害及國家對於杜絕毒品犯罪之
    禁令，其顯無戒斷之決心，然念及被告於本院審理期間坦承
    犯行，態度良好，其施用毒品並無危害他人，及被告施用毒
    品之期間、方式及次數、持有第1級毒品海洛因之數量甚微
    、持有之時間短暫即遭查獲等一切情狀，分別量處如主文所
    示之刑，併諭知易科罰金之折算標準，以資懲儆。又扣案之
    白色粉末1 包（淨重0.04公克，空包裝重0.25公克），經送
    檢驗含第1 級毒品海洛因及第2 級毒品甲基安非他命成分，
    已如上述，為違禁物，爰依毒品危害防制條例第18條第1 項
    前段，不問屬於犯人與否，均沒收銷燬之（被告此部分涉犯
    持有第2 級毒品罪，固不另為無罪之諭知，詳如理由「貳」
    所述，惟因上開毒品海洛因與甲基安非他命已混同，無從區
    分，應一併沒收銷燬之；又毒品之包裝，因包覆毒品，其上
    顯留有該毒品之殘渣，衡情自難與之剝離，當應整體視之為
    毒品，連同該包裝併予宣告沒收銷燬之），至鑑驗耗用之海
    洛因、甲基安非他命既已滅失，自無庸宣告沒收銷燬，併此
    敘明；另扣案之殘渣夾鏈袋5 只、飲料瓶吸食器1 組，經送
    檢驗結果均呈甲基安非他命及海洛因陽性反應；玻璃球吸食
    器4 個呈甲基安非他命陽性反應，業如前述，衡情自難與之
    剝離，當應整體視之為毒品，依毒品危害防制條例第18條第
    1 項前段，不問屬於犯人與否，均沒收銷燬之。
貳、不另為無罪諭知部分：
一、公訴人於本院審理時就扣案之夾鏈袋5 只、飲料瓶吸食器1
    組，因送檢驗結果呈海洛因陽性反應，認被告此部份另涉有
    毒品危害防制條例第11條第1 項持有第1 級毒品海洛因罪嫌
    ，與起訴持有第1 級毒品部分具有連續犯之關係等語。訊據
    被告堅決否認此部分犯行，辯稱：伊不知夾鏈袋5 只及飲料
    瓶吸食器1 組為何有海洛因陽性反應等語。經查，扣案之夾
    鏈袋5 只及飲料瓶吸食器1 組，均係被告在友人住處施用第
    2 級毒品後攜回住處，其中飲料瓶吸食器並為友人所製作一
    情，業據被告於本院審理時供稱在卷。又被告坦承伊有施用
    第2 級毒品之犯行已如前述，被告吸食甲基安非他命之方法
    係將玻璃球吸食器裝在飲料瓶吸食器之短吸管處，將甲基安
    非他命置放在玻璃球內，在玻璃球外以火燒烤產生煙霧，再
    將長吸管插入飲料瓶吸食器內吸取燒烤玻璃球內甲基安非他
    命產生之煙霧，業經被告於本院審理時供述甚詳，又扣案之
    玻璃球吸食器4 個，為被告所有供施用第2 級毒品所有之物
    ，已據被告供承在卷，且扣案之玻璃球吸食器4 個，承前所
    述檢驗結果僅呈甲基安非他命反應而無海洛因陽性反應，堪
    認被告確實僅施用第2 級毒品甲基安非他命無誤，否則豈會
    無海洛因之反應。從而，被告辯稱其不知友人製作之飲料吸
    食器1 組、在友人住處施用毒品後攜回住處之夾鏈袋5 只殘
    有第1 級毒品海洛因一情即堪採信。是上開扣案物經檢驗結
    果，固呈第1 級毒品海洛因陽性反應，惟被告並無持有第1
    級毒品海洛因之犯意應屬無疑。此部分不能證明被告犯罪，
    原應為無罪之諭知，惟公訴人認此部份與前開論罪科刑持有
    第1 級毒品罪部分之事實，具有連續犯之裁判上一罪關係，
    爰不另為無罪諭知，附此敘明。
二、另外，被告持有之第1 級毒品海洛因1 包，內含有第2 級毒
    品甲基安非他命成分，亦如前述，被告持有該白色粉末時，
    因其曾見友人施用之第1 級毒品海洛因呈粉末狀，是被告主
    觀上認定該白色粉末為海洛因，而不知含有安非他命成分，
    業據被告於本院審理時供稱在卷。而公訴人起訴時亦未能從
    該包毒品外觀上遽以判斷含有甲基安非他命成分，而依據警
    方移送書所載認定為海洛因，亦有起訴書可證，堪認被告辯
    稱其不知該包海洛因毒品內含有甲基安非他命成分應堪採信
    。是關於此部分，亦難認被告有持有第2 級毒品之犯意，既
    不能證明被告此部分犯罪，本應為無罪之諭知，惟此部份與
    前開論罪科刑之持有第1 級毒品罪部分之事實，具有一行為
    觸犯數罪名之想像競合犯之裁判上一罪關係，爰不另為無罪
    諭知，亦併予敘明。
據上論斷，應依刑事訴訟法第299 條第1 項前段，毒品危害防制
條例第11條第1 項、第10條第2 項、第18條第1 項前段，刑法第
11條、第56條、第47條、第41條第1 項前段，罰金罰鍰提高標準
條例第2條，判決如主文。
本案經檢察官甲○○到庭執行職務。
中　　華　　民　　國　　94　　年　　6 　　月　　28　　日
                刑事第九庭  審判長法  官   李璧君
                                  法  官   陳筱蓉
                                  法  官   黃惠玲
以上正本證明與原本無異。
如不服本判決，應於收受送達後10日內向本院提出上訴書狀。
中　　華　　民　　國　　94　　年　　7 　　月　　6 　　日
 　　　　　　　　　　　　　       書記官   林秀珍
本件論罪科刑法條：
毒品危害防制條例第10條第2項
施用第二級毒品者，處 3 年以下有期徒刑。
毒品危害防制條例第11條第1項
持有第一級毒品者，處3 年以下有期徒刑、拘役或新臺幣5 萬元
以下罰金。
